臺灣高等法院高雄分院民事裁定
111年度重抗字第2號
抗  告  人  劉國璋  
代  理  人  陳貽男律師
抗  告  人  劉陳舜花（兼劉漢財承受訴訟人）

            劉振聲（即劉漢財承受訴訟人）

            劉淑芳（即劉漢財承受訴訟人）

相  對  人  曾史妃  
上列抗告人因與曾史妃等人間所有權移轉登記等事件，對於中華
民國110年12月9日臺灣高雄地方法院105年度重訴字第250號所為
裁定提起抗告，本院裁定如下：
    主  文
抗告駁回。
抗告費用由抗告人負擔。
    理  由
一、抗告意旨略以：原裁定雖以曾馨為被繼承人劉祥如之第一順
    位繼承人，而撤銷原審法院於民國105年5月18日以105年度
    審重訴字154號命劉漢財及丁○○○具狀追加為原告之裁定（下
    稱5月18日裁定），以及110年5月6日以105年度重訴字第250
    號准由丁○○○、乙○○、丙○○為劉漢財之承受訴訟人，並續行
    訴訟之裁定（下稱5月6日裁定）。然曾馨前已由曾偉國、楊
    惠雯收養，而經臺灣臺南地方法院（下稱臺南地院）103年
    度司養聲字第199號民事裁定認可確定（下稱系爭收養裁定
    ），縱曾馨其後經法院確定判決認定與劉祥如有親子關係存
    在，且依戶籍謄本所載，於108年8月23日已由劉祥如認領並
    為戶籍登記，惟系爭收養裁定既確定在前，且具對世效力，
    亦無無效或得撤銷之事實或理由，依民法第1069條但書規定
    ，抗告人已得之權利，不因此而受影響。故不論臺南地院10
    4年度親字第39號判決、105年度親字第26號民事判決、臺灣
    高等法院臺南分院（下稱臺南高分院）105年度家上字第29
    號、108年度家再字第2號、109年度家再字第3號、109年度
    家再抗字第1號、最高法108年度台上字第1595號判決、109
    年度台上字第2544號、110年度台上字第288號、109年度台
    聲字第2167號等判決或裁定之結果為何，亦均無法否認成立
    在前之系爭收養裁定效力。況縱曾馨經臺南高分院106年度
    家上字第43號民事判決、最高法院以108年度台上字第1618
    號確定裁定確認其與劉祥如有親子關係，亦可能有「收養」
    之「擬制」親子關係存在，二者並不衝突。曾馨既經第三人
    曾偉國、楊惠雯收養，與劉祥如脫離親子關係，自非劉祥如
    之繼承人，況曾馨另向丁○○○、乙○○、丙○○及抗告人等人提
    起回復繼承權之訴訟，尚未確定，足證曾馨對劉祥如之遺產
    並無繼承權。原裁定實有未當，爰抗告請求廢棄原裁定等語
    。
二、按遺產繼承人，除配偶外，依左列順序定之：直系血親卑
    親屬。、父母。、兄弟姊妹。、祖父母。而繼承人得拋
    棄其繼承權，如先順序之繼承人均拋棄其繼承權時，由次順
    序之繼承人繼承之，其次順序繼承人有無不明或第四順序之
    繼承人均拋棄其繼承權者，準用關於無人承認繼承之規定，
    民法第1138條、第1174條第1項、第1176條第6項分別定有明
    文。是依上開規定，繼承開始時如有先順序之繼承人存在，
    復未拋棄繼承，次順序之繼承人並無繼承權。
三、經查：
　㈠甲○○前以其為劉祥如之配偶，因劉祥如已死亡而依繼承及借
    名登記之法律關係，對抗告人提起所有權移轉登記之訴訟（
    原審案號：105年度重訴字第250號；下稱系爭訴訟），請求
    抗告人移轉由劉祥如借名登記於抗告人名下之財產予劉祥如
    之全體繼承人。於系爭訴訟審理期間，經原審法院以5月18
    日裁定命劉祥如之第二順繼承人劉漢財及丁○○○具狀追加為
    原告（見系爭訴訟卷一第210-211頁），又因劉漢財於107年
    1月30日死亡，經丁○○○（劉漢財之配偶）、乙○○、丙○○及抗
    告人（均為劉漢財之子）聲明承受訴訟，原審法院爰再以5
    月6日裁定准由丁○○○、乙○○、丙○○為劉漢財之承受訴訟人，
    並續行訴訟。因甲○○於系爭訴訟中以曾馨為劉祥如之子女，
    為第一順位繼承人，現已由法院進行親子訴訟審理中為由，
    再聲請追加曾馨為原告，並經曾馨具狀請求追加，原審法院
    乃以原裁定撤銷5月18日裁定及5月6日裁定。上情經本院核
    閱系爭訴訟事件卷宗無訛。
　㈡至曾馨是否為劉祥如之子女而為第一順位繼承人乙節，查：
    　
　⒈曾馨前固曾經曾偉國、楊惠雯（下稱曾偉國2人）向臺南地院
    聲請收養，並經臺南地院以系爭收養裁定認可確定，有系爭
    收養事件卷宗可憑（見本院卷第31-39頁）。然曾馨於系爭
    收養裁定確定後，在104年間對曾偉國2人提起確認收養關係
    不存在之訴訟，經臺南地院以104年度親字第39號判決曾馨
    勝訴確定（即確認曾馨與曾偉國2人間收養關係不存在），
    有上揭判決書可證（下稱系爭收養訴訟）。曾馨於系爭收養
    訴訟勝訴確定後，即再對劉祥如之繼承人丁○○○等人，向臺
    南地院提起確認與劉祥如間親子關係存在訴訟，經臺南地院
    以105年度親字第26號民事判決曾馨勝訴，並由臺南高分院
    以106年度家上字第43號民事判決、最高法院以108年度台上
    字第1618號民事裁定，陸續駁回丁○○○之上訴確定，有上開
    判決可稽（下稱系爭親子訴訟）。曾馨並於108年9月30日聲
    請登記父為「劉祥如」，有戶籍謄本可參（見系爭訴訟卷三
    第148頁）。是曾馨自為劉祥如之第一順位繼承人無誤。
　⒉丁○○○其後雖另向臺南地院對曾馨提起撤銷訴訟，請求撤銷前
    揭系爭收養訴訟確定判決，惟經臺南地院以105年度家撤字
    第1號、臺南高分院105年度家上字第29號民事判決及最高法
    院108年度台上字第1595號民事裁定駁回丁○○○之訴確定，亦
    有上述各裁判書可佐。是曾馨縱前經系爭收養裁定認可由曾
    偉國、楊惠雯收養，且系爭收養裁定未經撤銷，然其後既經
    系爭收養訴訟確認其等間之收養關係不存在，則曾馨與曾偉
    國等人間之擬制親子關係即不存在。
　㈢劉祥如死亡時，既有第一順位之繼承人曾馨，其父母劉漢財
    及丁○○○即非繼承人，於系爭訴訟非固有必要共同訴訟之原
    告，是5月18日裁定命非劉祥如繼承人之劉漢財及丁○○○具狀
    追加為原告，以及在劉漢財追加為原告惟嗣後死亡，再以5
    月6日裁定准由丁○○○、乙○○、丙○○為劉漢財之承受訴訟人，
    並續行訴訟，自均有未洽，原裁定予以廢棄，並無不合。　
　㈣抗告人雖主張依民法第1069條但書之規定，其權利不應受影
    響云云。然按非婚生子女認領之效力，溯及於出生時，但第
    三人已得之權利，不因此而受影響，民法第1069條固定有明
    文。然所謂「第三人已得之權利，不因此而受影響」，就繼
    承財產部分，係指繼承開始，與被認領之子女之同一順位之
    其他繼承人已繼承取得之財產不因此而受影響，該被認領之
    子女不能對之提起民法第1146條之繼承回復請求權者而言，
    苟非合法之繼承人，既無任何繼承遺產之權利，自無該條之
    適用。劉祥如死亡時，劉漢財及丁○○○並非劉祥如之繼承人
    ，已如前述，自未因繼承而取得任何財產或權利，無任何「
    已得權利」之可言，其等主張可適用民法第1069條但書之規
    定云云，並無足取。又包括當事人適格、能否聲請承受及續
    行訴訟等訴訟要件，為受訴法院於訴訟終結前應實體調查確
    認有無欠缺之事項。5月18日裁定既係為補正系爭訴訟為固
    有必要共同訴訟原告之欠缺，然劉漢財及丁○○○於劉祥如死
    亡時，因有第一順位之繼承權人曾馨存在，本非劉祥如之繼
    承人，無庸與甲○○一同起訴，是5月18日裁定既有錯誤，故
    劉漢財死亡後准由丁○○○等人承受及續行訴訟之5月6日裁定
    ，同難認合法。而系爭訴訟程序既尚在進行中，甲○○依繼承
    之法律關係對抗告人所提系爭訴訟，為固要必要共同訴訟，
    曾馨既為劉祥如之第一順位繼承人，自應一同起訴，甲○○與
    曾馨於系爭訴訟具狀請求追加，自無不合。抗告人依民法第
    1069條但書之規定，指摘原裁定不當，自無理由。
　㈤綜上，原裁定撤銷5月18日裁定及5月6日裁定，既無違誤，抗
    告人持前詞請求廢棄原裁定，為無理由，應予駁回。
四、據上論結，本件抗告為無理由，爰裁定如主文。
中　　華　　民　　國　　111 　年　　1 　　月　　12　　日
                          民事第二庭
                               審判長法  官  黃國川
                                     法  官  何佩陵
                                     法  官  李怡諄
以上正本證明與原本無異。
如不服本裁定應於送達後10日內向本院提出抗告狀（須按他造當
事人之人數附繕本），並繳納抗告費新臺幣1,000元。
中　　華　　民　　國　　111 　年　　1 　　月　　12　　日
                                     書記官  蔡佳君